【裁判字號】    96,簡上,1031
【裁判日期】    970220
【裁判案由】    傷害
【裁判全文】
臺灣板橋地方法院刑事判決            96年度簡上字第1031號
公  訴  人  臺灣板橋地方法院檢察署檢察官
上  訴  人  甲○○
即  被  告
上列上訴人即被告因傷害案件，不服本院中華民國96年10月31日
96年度簡字第6654號第一審判決（聲請簡易判決處刑案號：96年
度偵字第17649 號），提起上訴，本院管轄之第二審合議庭判決
如下：
    主  文
上訴駁回。
    事  實
一、甲○○曾於民國90年間，因違反毒品危害防制條例案件，經
    臺灣嘉義地方法院以90年度訴字第303 號判處應執行有期徒
    刑1 年1 月，嗣經臺灣高等法院臺南分院以90年度上訴字第
    1028號判決駁回上訴確定。復於92年間，因偽造文書案件，
    經臺灣嘉義地方法院以92年度簡字第138 號判處有期徒刑5
    月確定；又於同年間，因違反毒品危害防制條例案件，經臺
    灣嘉義地方法院以92年度訴字第458 號判處應執行有期徒刑
    1 年確定；上開偽造文書、違反毒品危害防制條例二案件之
    罪刑，嗣經臺灣嘉義地方法院以93年度聲字第93號裁定應執
    行有期徒刑1 年4 月確定，並與首揭應執行之刑接續執行，
    於93年12月9 日縮短刑期假釋出監，並於94年7 月21日假釋
    期滿，假釋未經撤銷視為執行完畢。詎甲○○不知悔改，其
    與乙○○為鄰居，於96年6 月22日凌晨1 時許，前往臺北縣
    樹林市○○路78號乙○○所經營之春美理髮廳泡茶時遭拒，
    竟因而心生不滿，基於傷害之犯意，返家持西瓜刀，於同日
    凌晨1 時10分許，再度前往上址理論，並持刀揮向乙○○，
    致乙○○受有胸壁多處擦傷（刀傷）、頭部挫傷及頭皮擦傷
    、左大姆指開放性傷口、雙側膝擦傷之傷害。
二、案經乙○○訴由臺北縣政府警察局樹林分局報告臺灣板橋地
    方法院檢察署檢察官偵查後聲請簡易判決處刑。
    理  由
一、被告甲○○經合法傳喚無正當理由未到庭陳述，惟其於警詢
    時矢口否認有何傷害犯行，並辯稱：伊當時去找乙○○泡茶
    遭拒後，就拍打店內櫃檯，乙○○則持木棍作勢毆打，伊逃
    跑後，乙○○在後追趕而自行跌倒，伊並沒有持刀傷害乙○
    ○云云。經查：(一)被告於上開時、地前往告訴人乙○○所經
    營之春美理髮廳泡茶遭拒後，返家持刀揮傷告訴人等情，業
    據告訴人乙○○於警詢時、偵查及本院審理時指訴歷歷，核
    與證人黃鳳蘭於偵訊時具結證稱：伊在春美理廳上班，當天
    被告進來找告訴人泡茶，告訴人說太晚了要被告明天再來泡
    ，被告就推告訴人，不高興地走出去，後來被告再度進來時
    ，將刀子藏在背後，問伊告訴人在哪？伊就藉口說去叫告訴
    人然後就躲到一樓後面的廁所，雖沒有看到被告砍告訴人的
    情形，但有聽到被告在大小聲，而未聽到有其他人的聲音，
    當伊出來時，告訴人已經受傷了，被告已經離開等情節相符
    （見偵查卷第24頁），兼衡以證人黃鳳蘭雖為告訴人之員工
    ，然與被告素無怨隙，為被告所自承，衡情證人黃鳳蘭自無
    必要甘冒偽證罪責之風險而設詞攀誣被告，應認證人上開證
    述情節為真實。復觀諸卷附臺北縣樹林市仁愛醫院診斷證明
    書及拍攝告訴人所受傷勢照片4 張可知（見偵查卷第16 頁
    、第19- 20頁），告訴人之胸前受有多處長條狀擦傷及左大
    姆指開放性傷口，堪認係遭刀子劃過所造成無誤；另參酌被
    告既陳稱：伊與告訴人相識，案發前之所以到告訴人開設的
    春美理髮廳去，係要找告訴人泡茶等語，足徵告訴人與被告
    間素無仇隙，衡情告訴人鮮有無端指訴被告傷害而自招誣告
    罪責之理。從而，告訴人指訴其遭被告持刀揮傷乙節，有上
    開事證可佐，應堪採信。而被告以告訴人所受傷勢係其自行
    跌倒所致云云置辯，顯與事實不符，要難採信。(二)雖被告於
    上訴狀及警詢時陳稱：伊因拍打告訴人店內的櫃檯，告訴人
    就拿一支木棍做勢要打伊，伊就趕快跑，告訴人因一直追伊
    而跌倒，而伊背部有被告訴人用木棍打到等語（見偵查卷第
    3 頁及上訴狀），然觀諸被告提出之診斷證明書（見偵查卷
    第17頁）係記載右前胸挫傷及左手前臂多處裂傷，並無診斷
    出任何背部傷勢，則是被告陳稱其先遭告訴人打傷乙節是否
    屬實，並非無疑；且所謂正當防衛必須對於現在不法之侵害
    始得為之，侵害業已過去，即無正當防衛可言。至彼此互毆
    ，又必以一方初無傷人之行為，因排除對方不法之侵害而加
    以還擊，始得以正當防衛論。故侵害已過去後之報復行為，
    與無從分別何方為不法侵害之互毆行為，均不得主張防衛權
    ，最高法院30年上字第1040號判例可資參照，是以，縱被告
    認其遭告訴人打傷在先，依前揭判例意旨，被告另持刀劃傷
    告訴人之舉顯非屬正當防衛，自無足據此辯解以卸免其傷害
    罪責。本案事證已甚明確，被告犯行洵堪認定。
二、核被告所為，係犯刑法第277 條第1 項之傷害罪。查被告有
    如事實欄所述罪刑及執行紀錄，此有臺灣高等法院被告前案
    紀錄表附卷足憑，其於有期徒刑執行完畢後五年之內，故意
    再犯本件有期徒刑以上之罪，為累犯，應依刑法第47條第1
    項之規定加重其刑。
三、原審以被告犯行明確，並審酌被告持刀傷害告訴人，顯不尊
    重他人之身體法益，法紀觀念淡薄，行為可訾，兼衡被告犯
    罪動機、目的、手段、犯後態度等一切情狀，依刑事訴訟法
    第449 條第1 項前段、第3 項、第454 條第2 項，刑法第27
    7 條第1 項、第47條第1 項、第41條第1 項前段，刑法施行
    法第1 條之1 ，逕以簡易判決量處有期徒刑5 月，並諭知如
    易科罰金，以新臺幣1 仟元折算1 日，並以被告為傷害行為
    所用之刀械，未扣案，亦無證據證明係被告所有，不予宣告
    沒收。認事用法，核無不合，量刑亦屬妥適。被告上訴意旨
    指摘被告係先遭告訴人持棒打傷，求予撤銷改判，為無理由
    ，應予駁回。
四、被告經合法傳喚，無正當理由不到庭，爰不待其陳述，逕行
    判決。
據上論斷，應依刑事訴訟法455 條之1 第1 項、第3 項、第368
條、第371條，判決如主文。
本案經檢察官江祐丞到庭執行職務。
中    華    民    國    97    年    2     月    20    日
                  刑事第十一庭審判長法  官  徐蘭萍
                                    法  官  邱景芬
                                    法  官  林淑婷
以上正本證明與原本無異
本件不得上訴
                                    書記官  林金良
中    華    民    國    97    年    2     月    20    日
附錄本案論罪科刑法條全文：
中華民國刑法第277條
傷害人之身體或健康者，處3 年以下有期徒刑、拘役或1 千元以
下罰金。
犯前項之罪因而致人於死者，處無期徒刑或7 年以上有期徒刑；
致重傷者，處3 年以上10年以下有期徒刑。


司法院資訊處製作；財團法人民間司法改革基金會備份。
